【裁判字號】    99,易,1495
【裁判日期】    991004
【裁判案由】    妨害自由等
【裁判全文】
臺灣高雄地方法院刑事判決              99年度易字第1495號
公  訴  人  臺灣高雄地方法院檢察署檢察官
被      告  丙○○
            甲○○
上列被告因妨害自由等案件，經檢察官提起公訴（99年度調偵字
第146 號），本院判決如下：
    主  文
丙○○共同犯傷害罪，累犯，處有期徒刑肆月，如易科罰金，以
新臺幣壹仟元折算壹日。又犯恐嚇罪，累犯，處有期徒刑月，
如易科罰金，以新臺幣壹仟元折算壹日。應執行有期徒刑伍月，
如易科罰金，以新臺幣壹仟元折算壹日。
甲○○共同犯傷害罪，處有期徒刑月，如易科罰金，以新臺幣
壹仟元折算壹日。
丙○○其餘被訴部分無罪。
    事  實
一、丙○○前因犯竊盜案件，經本院以95年度簡字第4438號判決
    判處有期徒刑6 月確定，復因違反毒品危害防制條例案件，
    經本院以96年度訴字第770 號判決判處有期徒刑1 年2 月確
    定，上開2 罪經本院以96年度聲減字第2685號裁定，各減為
    有期徒刑3 月、7 月，應執行有期徒刑7 月確定；又因竊盜
    案件，經本院以96年度簡字第3232號判決判處有期徒刑4 月
    、4 月，應執行有期徒刑6 月確定，並經本院以96年度聲減
    字第5780號裁定，各減為有期徒刑2 月、2 月，應執行有期
    徒刑3 月確定，上開減刑後之各罪接續執行，甫於民國97年
    4 月23日執行完畢。仍不知悔改，緣戊○○與乙○○因合會
    倒會而生金錢糾紛，戊○○遂委託丙○○向乙○○催討債務
    ；於98年11月14日下午4 時20分許，丙○○、甲○○及辛○○（現經本院通緝中）在高雄大寮鄉某處發現乙○○所駕駛
    之拖板車後，即由甲○○駕駛戊○○所有之YI-9009 號自小
    客車搭載丙○○及辛○○追趕乙○○，於行經高雄縣大寮鄉
    ○○村○○路與台88號省道路口時，見乙○○所駕駛之拖板
    車正在華中路慢車道上停等紅綠燈欲駛入台88號省道，甲○○、丙○○及辛○○遂共同基於傷害及強制之犯意聯絡，由
    丙○○及辛○○先行下車拍打乙○○之拖板車車門，再由丙○○拉開駕駛座之門、辛○○拉開副駕駛座之門方式，同時
    拉開乙○○所駕駛之拖板車車門，爾後2 人再以丙○○拉扯
    乙○○，辛○○則在旁推擠乙○○之方式，強行拖乙○○下
    車，並分別持木棍毆打乙○○，復拉扯乙○○欲將其押入停
    靠在拖板車後方由甲○○所駕駛之YI-9009 號自小客車，而
    以上開強暴方式，妨害乙○○自由離去之權利，並致乙○○
    受有腹背、左前臂及右下胸臂挫傷、頸部及大拇指擦傷、左
    尺股突骨折、右橈尺骨遠端韌帶受損、左橈股疑似骨折之傷
    害。嗣因乙○○所駕駛之拖板車阻礙交通，致後方迴堵車輛
    猛按喇叭，丙○○、辛○○、甲○○見狀後，始將乙○○放
    開，並由甲○○駕車搭載丙○○、辛○○離去。
二、嗣雙方就上開紛爭於97年12月25日在高雄縣大寮鄉調解委員
    會進行調解時，因丙○○、甲○○與乙○○之委託人己○○
    未能就賠償金額達成共識，丙○○見己○○步出協調會外之
    際，復另基於恐嚇之犯意，對己○○恫稱：「性格的（指乙○○）」欠戊○○錢不還，無臭無曉（指可惡至極），唔晟
    仔（指不像話），要呼伊斷手斷腳等語，經己○○轉述予乙○○後，致乙○○因而心生畏懼。
三、案經高雄縣政府警察局丁○分局報告臺灣高雄地方法院檢察
    署檢察官偵查起訴。
    理  由
壹、證據能力部分
一、本案被告丙○○於警詢、檢察官偵訊時不利於己之供述，並
    無出於強暴、脅迫、利誘、詐欺、疲勞訊問、違法羈押或其
    他不正之方法，係出於自由意思，亦未違反法定障礙事由期
    間不得訊問或告知義務之規定而為，依刑事訴訟法第156 條
    第1 項、第158 條之2 規定，應有證據能力。
二、本判決下列所引用之各該被告以外之人於審判外之陳述 (包
    含書面陳述)及非供述證據，性質上均屬傳聞證據，被告2人
    於本院審理時均同意引為審判期日調查之證據，且經本院於
    審理時提示並告以要旨，均未於言詞辯論終結前對其內容聲
    明異議，本院審認上開證據作成時之情況，認應無違法或不
    當情事，與本案待證事實間復具有相當之關聯性，以之作為
    證據應屬適當，依刑事訴訟法第159 條之5 規定，均有證據
    能力。
貳、實體部分
一、有罪部分
 (一)丙○○、甲○○共同犯傷害罪及強制罪部分
 1、訊據被告丙○○固坦承有傷害乙○○乙情，惟矢口否認有何
    強制及恐嚇犯行；丙○○辯稱：乙○○積欠戊○○的會款已
    由戊○○移轉給伊，故當天伊是自己要去向乙○○催討積欠
    伊之款項（與戊○○、甲○○及辛○○均無關），此外乙○○是自己下車的，伊們沒有強拉乙○○下車及強拖乙○○上
    YI -9009號自小客車，另乙○○之傷勢為之前車禍所造成，
    診斷書上之傷勢非97年11月14日所造成云云。被告甲○○亦
    矢口否認有何傷害及強制犯行，並辯稱：當天伊與丙○○、
    辛○○去大寮吃飯時看到乙○○駕駛的拖板車，丙○○就叫
    伊駕駛YI-9009 號自小客車追過去，伊當時只在旁邊等候，
    並未動手，並無任何傷害及強制乙○○之犯行云云。經查：
  (1)97年11月14日下午4時20分許，被告甲○○駕駛車號YI-9009
    號自小客車，搭載被告丙○○、辛○○二人，在高雄縣大寮
    鄉○○村○○路與台88號省道路口，見乙○○所駕駛之拖板
    車後，被告丙○○、辛○○隨即下車、被告甲○○則留在車
    上，丙○○與乙○○因上開債務糾紛而起爭執，被告丙○○
    持木棍毆打乙○○，乙○○因而受有腹壁、左前臂及右下胸
    壁挫傷、頸部及左大姆指擦傷，左尺骨突骨折，右橈尺骨遠
    端韌帶受損，左橈骨頭疑似骨折等傷害乙情，業據證人即被
    害人乙○○於本院審理時證述在卷，並證稱：丙○○與辛○○當天有拖伊下車及毆打伊，還欲將伊拖去戊○○所有的
    BMW 自小客車內等語（見本院2 卷第58頁），亦核與被告甲○○於警詢及偵訊供稱：伊們3 人原本在大寮吃飯，看到乙○○的車經過，就追過去並趁乙○○等紅綠燈時，將他攔下
    來，叫乙○○下車等語（見警卷第3 頁、偵1 卷第6 頁），
    及被告丙○○於本院審理時自白：伊有傷害乙○○等語相符
    （見本院2 卷第74頁），並有高雄市立小港醫院97年11月14
    日診斷證明書在卷可稽，是被告丙○○有於97年11月14 日
    下午4 時20分許在高雄縣大寮鄉○○村○○路與台88號省道
    路口傷害乙○○乙情，應堪認定。
  (2)證人戊○○於偵訊時證稱：伊、乙○○跟蔡明諺共組合會，
    乙○○已經標走，但後來蔡明諺倒會，蔡明諺就說要把對乙○○的債權移轉給伊，故伊跟乙○○協議，請乙○○把原應
    繳的會錢，以每個月新臺幣（下同）3000元方式償還給伊，
    以彌補伊的損失，但乙○○給了兩期後就沒再給付了（偵 1
    卷第27頁）等語，並證稱：伊經營拖板車車廠，丙○○、甲○○及乙○○均在車廠內工作，互有認識，協議時甲○○、
    丙○○均在場等語（見本院卷第76頁反面），是乙○○與戊○○間因合會糾紛而有金錢糾葛應堪認定；被告丙○○雖辯
    稱：伊97年間貸款新臺幣60萬元予戊○○應急，嗣後戊○○
    將其對乙○○之債權轉讓給伊，故伊取得乙○○先前積欠標
    會會款所開給蔡明諺、嗣後由蔡明諺移轉給戊○○之12萬元
    本票云云，惟查，被告丙○○既自承戊○○向其借款60萬元
    ，則應無收取與60萬元顯不相當之12萬元本票以作為替代償
    付之理。況戊○○為丙○○之車廠老闆、乙○○已積欠戊○○會款且尚未償，亦如前述，衡情，以一般債權人維護債權
    之心態，當無同意收受債信不良、資力較原債務人不佳之乙○○債權之理。再佐以被告丙○○於本院審理時亦自承：入
    監服刑前將上開本票交由戊○○保管云云。然按本票係屬流
    通之有價證券，且足以充當債權之憑證，被告丙○○果真已
    實際取得乙○○之債權，自無可能會將該本票交還戊○○之
    理，足見其辯稱：戊○○已將其對乙○○之債權移轉云云，
    已非可採。是被告丙○○辯稱伊：是伊個人向乙○○催討欠
    伊的債務（與甲○○、辛○○無關）云云，尚難採信，無從
    為有利於被告甲○○辛○○之認定。
  (3)被告丙○○與甲○○雖又均辯稱：當時是乙○○自己下車的
    ，伊們並無強制乙○○下車云云。惟查，證人乙○○於本院
    審理時證稱：97年11月14日16時70分許，伊駕駛拖板車在高
    雄縣大寮鄉○○村○○路與台88號省道路口停下來、等紅綠
    燈時，丙○○與另一名伊不認識的男子( 辛○○) 下車後硬
    打伊的車門，辛○○從車子右邊、丙○○從司機駕駛座側，
    硬拖伊下車，兩人均手持木棍欲打伊，將伊拖下車後，兩人
    一直毆打伊，當時甲○○在車子外，丙○○及辛○○2 人並
    要將伊拖入甲○○所駕駛之轎車內等語（見本院2 卷第56頁
    ）。是乙○○當時果真係自願下車，被告丙○○及辛○○則
    無可能會下車拉扯乙○○之理；而乙○○更無可能臨時將其
    拖板車停在高雄縣大寮鄉○○路與台88號省道路口此交通繁
    忙之地點，佔據華中路慢車道，而堵住後方車輛行進之理。
    再參以證人戊○○於本院審理時亦證稱：該拖板車司機駕駛
    座的位置比伊身高還要高，如果伊要上車還要墊板凳才可上
    車等語（見本院卷第77頁），嗣經當庭勘驗證人戊○○身高
    莫約157 公分許（見本院卷第77頁），則以拖板車之高度、
    衡量被告之人數優勢等情，倘非被告丙○○及辛○○案發當
    時強行打開乙○○所駕之拖板車車門，並強拉乙○○下車，
    則乙○○自無可能會選擇自行下車而臨時與被告丙○○、辛○○商談債務之理；故乙○○當時非自願下車乙情，應堪認
    定。再審之乙○○亦與辛○○素不相識，應無怨隙，其與丙○○及甲○○則為車廠同事，亦無設詞誣陷被告等人之動機
    ，足見丙○○及甲○○上開所辯：是乙○○自己下車的，伊
    們並無強制乙○○下車云云，顯屬卸責之詞，尚難採信。
  (4)按共同正犯，係共同實施犯罪行為之人，在共同意思範圍內
    ，各自分擔犯罪行為之一部，相互利用他人之行為，以達其
    犯罪之目的，其成立不以全體均行參與實施犯罪構成要件之
    行為為必要；參與犯罪構成要件之行為者，固為共同正犯；
    以自己共同犯罪之意思，參與犯罪構成要件以外之行為，或
    以自己共同犯罪之意思，事前同謀，而由其中一部分人實行
    犯罪之行為者，亦均應認為共同正犯，使之對於全部行為所
    發生之結果，負其責任（司法院大法官會議釋字第109 號解
    釋意旨參照）。查被告甲○○雖又辯稱：伊沒有參與打人，
    亦無強制乙○○云云，惟證人乙○○於本院審理時證稱：丙○○與辛○○打伊時，甲○○在車子外，丙○○及辛○○ 2
    人要將伊拖入轎車內時，伊問甲○○：「你也有份? 」甲○○回答說「有份又怎樣? 」等語（見本院1 卷第57頁背面）
    ，足徵被告甲○○當時亦有參與上開丙○○與辛○○2 人強
    制及傷害行為犯意無訛。又被告甲○○於被害人乙○○遭毆
    打及拉扯上YI -9009號自小客車時，不但未出手或出言攔阻
    ，更拉開小客車車門之事實，亦據證人乙○○證述明確（本
    院1 卷第59頁），足徵被告甲○○確有參與被告丙○○、辛○○共同強制及傷害之犯意，已甚明確。是雖被告甲○○於
    事發當時雖未出手毆打乙○○，然被告甲○○對於被告丙○○及辛○○拉扯乙○○下車，並欲強行將乙○○拉上甲○○
    所駕駛車輛之強制及傷害行為，仍居於同謀之地位，自仍認
    係共同正犯。
  (5)至被告丙○○雖辯稱：乙○○傷勢為前次車禍所造成云云，
    惟查：乙○○於97年7 月14日日因車禍而受有左側肢體疼痛
    、臉部有多處裂傷、左膝擦傷、左手肘擦挫傷、上後背挫傷
    乙情，此有高雄市立小港醫院98年12月07日出具之高醫港秘
    字第0980001835號函在卷可稽（見偵3 卷第5 頁），與本案
    發生後乙○○於97年11月14日至小港醫院就診後該院所出具
    之前開診斷證明書相較（見警卷第16頁），其受傷之部位、
    傷勢均不相同，有前開診證明書在卷可佐。況醫療機構之專
    業能力，當無將4 個月前之舊傷當作新傷而開據本件驗傷診
    斷證明之理，是被告丙○○上開辯解，亦有誤解。
 2、綜上所述，被告丙○○、甲○○就上開強制及傷害犯行部分
    所辯，顯屬卸責之詞，自無足採，本案事證明確，被告丙○○、甲○○、辛○○上開共同傷害及強制犯行已堪認定，均
    應依法論科。
(二)被告丙○○於97年12月25日所犯恐嚇罪部分
    訊據被告丙○○矢口否認有何恐嚇犯行，辯稱：在調解委員
    會內伊有誠意要賠乙○○醫藥費6000元，但己○○說如沒有
    賠50000 元以上，那就不用再講了，所以沒調解成功，伊沒
    有對己○○講言詞恐嚇的話云云，惟查：證人己○○於本院
    審理時證稱：伊受乙○○委託去調解，97年12月25日調解當
    日丙○○說乙○○是「臭卒仔（台語）」，不想讓他在小港
    地區生存，調解完後出去外面，伊準備離開時，丙○○先自
    我介紹說自己在小港地區是有名的，他稱乙○○為為「性格
    的」（即乙○○之意) 他欠戊○○錢不還「無臭無曉」、是
    「無晟仔」，「要乎伊（乙○○）斷腳斷手」（均台語）等
    語（見本院1 卷第61頁），而經己○○向乙○○轉告後，乙○○因而心生畏懼之情，業經乙○○證稱在卷，且上開2 證
    人證述內容並無出入，歷次於警詢、偵訊及本院審理中之作
    證內容，亦相符一致。被告丙○○雖否認上情，然證人己○○與被告丙○○間並無特殊情誼或仇怨存在，若非真有此事
    ，證人己○○實無需擔負偽證罪之刑責風險，而蓄意誣指被
    告丙○○之理，是被告丙○○亦有上揭恐嚇犯行，應堪認定
    。
 (三) 核被告丙○○、甲○○就犯罪事實一所為，係犯刑法第 304
    條第1 項之強制罪及同法第277 條第1 項之傷害罪；被告丙○○就犯罪事實二所為，另犯刑法第305 條恐嚇危害安全罪
    。被告丙○○、甲○○就犯罪事實一之犯行與辛○○有共同
    犯意聯絡及行為分擔，均為共同正犯，又按刑法第55條想像
    競合所謂之「一行為」，固不能以主觀要素為標準，而應以
    犯罪構成要件之客觀實行行為是否具有「同一性」為必要，
    為其判斷依據，然此一相競合之構成要件實行行為，並不以
    「完全同一」為必要，只要有「部分之同一性」，即足以成
    立想像競合，故在第一個構成要件行為既遂後，行為終了前
    ，復實現其他犯罪構成要件，應成立想像競合犯。被告丙○○、甲○○對乙○○同時為強制及傷害之行為，係一行為觸
    犯數罪名，為想像競合犯，應依刑法第55條從一重之傷害罪
    論處；檢察官認被告所犯強制、傷害等罪，應予分論併罰，
    容有未合，附此敘明。而被告丙○○前有上開犯罪事實欄所
    載之論罪科刑執行情形，有臺灣高等法院被告前案紀錄表附
    卷可參，其受有期徒刑之執行完畢後，5 年以內故意再犯
    本件有期徒刑以上之罪，為累犯，應依刑法第47條第1 項規
    定，加重其刑。爰審酌被告丙○○、甲○○不思循正途向被
    害人乙○○催討債務，卻任加不法手段傷害乙○○並欲阻止
    其離去，另被告丙○○僅因調解未能成立，即於調解委員會
    上再出言恐嚇乙○○，所為誠屬可議，且尚未與乙○○達成
    和解，賠償乙○○損害，暨其等之犯罪動機、手段、智識、
    生活狀況等一切情狀，分別量處如主文所示之刑，並均諭知
    易科罰金之折算標準，以資懲儆。
二、無罪部分
 1、公訴意旨略以：被告丙○○於98年4 月19日18時42分許，以
    門號0000000000號，撥打乙○○之門號0000000000號，於電
    話中竟基於恐嚇之犯意，向乙○○恫稱: 要讓伊斷手斷腳等
    語，致乙○○心生畏懼，因認丙○○涉犯刑法第305 條恐嚇
    罪嫌云云。
 2、按犯罪事實應依證據認定之，無證據不得認定其犯罪事實；
    不能證明被告犯罪者，應諭知無罪之判決，刑事訴訟法第
    154 條第2 項、第301 條第1 項分別定有明文。又刑事訴訟
    上證明之資料，無論其為直接或間接證據，均須達於通常一
    般之人均不致有所懷疑，而得確信其為真實之程度，始得據
    為有罪之認定，若關於被告是否犯罪之證明未能達此程度，
    而有合理懷疑之存在，致使無從形成有罪之確信，根據「罪
    證有疑，利於被告」之證據法則，即不得遽為不利被告之認
    定（最高法院76年台上字第4986號判例意旨參照）。
 3、公訴意旨認被告犯刑法第305 條恐嚇罪，無非係以被害人乙○○之指述及乙○○所使用之門號0000000000號通聯調閱查
    詢單為其主要論據（見警卷第20頁）。訊據被告堅詞否認有
    何恐嚇犯行，辯稱：伊打電話給乙○○用意是要約他到派出
    所調解，避免再有口角又起衝突而已，沒有出言恐嚇他等語
    。經查乙○○所使用之門號0000000000號於98年4 月19日18
    時42分及50分許分別有與被告丙○○所有之門號0000000000
    號通聯紀錄，固有上開通聯調閱查詢單在卷可稽，惟查上開
    通聯調閱查詢單僅能證明雙方通聯之事實，並無法反應通聯
    之內容，況本件除被害人乙○○之上開證述外，並未再舉其
    他積極證據以實其說，是無法遽以上開雙方通聯之事實即認
    被告丙○○涉犯恐嚇之犯行。
 4、綜上，檢察官所為舉證，尚難證明證實被告丙○○涉犯恐嚇
    犯行。復查無其他積極證據，足證明被告有何恐嚇犯行，揆
    諸首開法條及說明，被告犯行既屬不能證明，自應為無罪之
    諭知。
三、另辛○○部分，業經本院已於99年7 月27日發佈通緝，俟到
    案後，另行審結，附此敘明。
據上論斷，應依刑事訴訟法第299 條第1 項前段、第301 條第1
項，刑法第277 條第1 項、第304 條、第305 條、第28條、第55
條、第41條第1 項前段、第2 項、第47條、第51條第5 款，判決
如主文。
本案經檢察官庚○○到庭執行職務。
中    華    民    國    99    年    10    月    4    日
                  刑事第二庭    審判長法  官  李政庭
                                      法  官  施盈志
                                      法  官  陳航代
以上正本證明與原本無異。
如不服本判決應於收受送達後10日內向本院提出上訴書狀，並應
敘述具體理由；如未敘述上訴理由者，應於上訴期間屆滿後20日
內向本院補提理由書（均須按他造當事人之人數附繕本）「切勿
逕送上級法院」。
中    華    民    國    99    年    10    月    4     日
                                      書記官  林慧君
附錄本案論罪科刑法條
中華民國刑法第277條
傷害人之身體或健康者，處 3 年以下有期徒刑、拘役或 1 千元
以下罰金。
犯前項之罪因而致人於死者，處無期徒刑或7 年以上有期徒刑；
致重傷者，處3 年以上10年以下有期徒刑。前項之未遂犯罰之。
中華民國刑法第304條
以強暴、脅迫使人行無義務之事或妨害人行使權利者，處 3 年
以下有期徒刑、拘役或 3 百元以下罰金。
中華民國刑法第305條
以加害生命、身體、自由、名譽、財產之事，恐嚇他人致生危害
於安全者，處 2 年以下有期徒刑、拘役或 3 百元以下罰金。

司法院資訊處製作；財團法人民間司法改革基金會備份。
